【裁判字號】    99,監宣,171
【裁判日期】    990920
【裁判案由】    監護宣告
【裁判全文】
臺灣桃園地方法院民事裁定             99年度監宣字第171號
聲  請  人  甲○○
相  對  人  丙○○○
關  係  人（即選定監護人）
            乙○○
關 係 人（即指定會同開具財產清冊之人）
            甲○○
上列聲請人對於相對人聲請監護宣告事件，本院裁定如下：
    主  文
宣告丙○○○（女；民國○○年○○月○ 日生；國民身分證統一編號
：Ｚ000000000號）為受監護宣告之人。
選定乙○○（女；民國○○年○○月○○日生；國民身分證統一編號：
Ｚ000000000號 ）為受監護宣告人丙○○○之監護人。
指定甲○○（男；民國○○年○ 月○○日生；國民身分證統一編號：
Ｚ000000000號）為會同開具財產清冊之人。
聲請程序費用由受監護宣告人丙○○○負擔。
    理  由
一、聲請意旨略以：聲請人為相對人丙○○○之子，相對人自民
    國72年12月28日起即被鑑定為重度智能障礙病症而領有殘障
    手冊，向均無法自理生活，甚且已因精神障礙或其他心智缺
    陷，致不能為意思表示或受意思表示，或不能辨識其意思表
    示之效果，爰依民法第14條第1 項、民事訴訟法第597 條第
    1 項規定，聲請鈞院准予對相對人為監護宣告。並依民法第
    1111條規定聲請指定相對人之監護人及會同開具財產清冊之
    人，並提出戶籍謄本、中華民國殘障手冊影本等為證。
二、按「對於因精神障礙或其他心智缺陷，致不能為意思表示或
    受意思表示，或不能辨識其意思表示之效果者，法院得因本
    人、配偶、四親等內之親屬、最近一年有同居事實之其他親
    屬、檢察官、主管機關或社會福利機構之聲請，為監護之宣
    告」，民法第14條第1 項定有明文。
三、本件經本院於鑑定人壢新醫院所屬精神鑑定醫師胡培基前訊
    問相對人結果，除基本的家常對話外，仍無法切題回答【「
    （法官點呼相對人姓名問其年籍等事項？）我叫丙○○○，
    今年46歲」、「（按問：身旁是誰？）聲請人是哥哥，旁邊
    關係人是美華」、「（按問：妳以前從事的工作？）我是家
    庭主婦」、「（按問：除國語外還會哪些語言？）我還會說
    客家話」、「（按問：來這邊多久了？是否適應？）三個星
    期了，這邊不太好，什麼都要照規矩，按部就班」、「（按
    問：子女是否常來探望妳？）有空就來看我」、「（按問：
    妳的積蓄有多少？）我存了340 元，兩間房子，有時候租給
    人家」、「（按問：是否知道子女的工作？是否已婚？）都
    結婚了，他們都去買菜」、「（按問：有沒有要子女作投資
    ？）就要計算買白菜還是青菜」、「（按問：若妳有很多錢
    ，妳要做什麼投資？）我要買一些可以吃的」等語（參間本
    院民國99年7 月29日訊問筆錄）】；另經訊問鑑定人所屬精
    神鑑定醫師胡培基先生稱「認知能力下降，已達中重度智能
    障礙，其餘詳如鑑定報告」等語（參見本院同上筆錄）。而
    依鑑定人壢新醫院就相對人之精神狀態所為之鑑定結果略稱
    ：姚員應為一先天重度智能障礙之個案，從小就有發展遲緩
    之現象，於民國72年間即領有重度智能障礙之殘障手冊。現
    今之能力僅吃飯能自理，大小便失禁，可服從命令指示完成
    簡單之動作，無法理解複雜問題，亦無法從事簡單的算術，
    無任何處理財務之能力。綜核資料研判，姚員目前精神狀態
    已達因精神障礙致完全不能為意思表示或受意思表示，或不
    能辨識意思表示之效果等語，有該院民國99年9 月13日壢新
    醫字第2010090066號函暨所附精神鑑定報告書在卷可參。本
    院審酌於現場訊問時相對人之精神、心智反應等狀況並參酌
    鑑定人之上揭意見，認相對人目前之精神障礙與心智缺陷之
    程度，已無為意思表示或受意思表示或辨識意思表示之效果
    的能力，而符合受監護宣告之要件，爰依法宣告丙○○○為
    應受監護宣告之人。
四、末按「受監護宣告之人應置監護人」、「法院為監護之宣告
    時，應依職權就配偶、四親等內之親屬、最近一年有同居事
    實之其他親屬、主管機關、社會福利機構或其他適當之人選
    定一人或數人為監護人，並同時指定會同開具財產清冊之人
    。法院為前項選定及指定前，得命主管機關或社會福利機構
    進行訪視，提出調查報告及建議。監護之聲請人或利害關係
    人亦得提出相關資料或證據，供法院斟酌」、「法院選定監
    護人時，應依受監護宣告之人之最佳利益，優先考量受監護
    宣告之人之意見，審酌一切情狀，並注意下列事項：一、受
    監護宣告之人之身心狀態與生活及財產狀況。二、受監護宣
    告之人與其配偶、子女或其他共同生活之人間之情感狀況。
    三、監護人之職業、經歷、意見及其與受監護宣告之人之利
    害關係。四、法人為監護人時，其事業之種類與內容，法人
    及其代表人與受監護宣告之人之利害關係」，民法第1110條
    、第1111條、第1111條之1 分別定有明文。
五、本件經本院函桃園縣政府請派員進行訪視後，據其提出之評
    估建議略稱：相對人為重度智能障礙者，未有判斷能力，因
    年紀漸長，辨識能力不佳，確實個人權益須他人協助處裡。
    建請法官參酌以案主之最佳利益選任監護人及會同開具財產
    清冊之人等語，有桃園縣政府民國99年7 月13日府社助字第
    0990268299號函暨所附監護宣告訪視報告附卷可參。
六、綜上所述，雖然桃園縣政府之訪視結果，均無法針對法律規
    定及本院函旨作評估建議，俾供本院參酌。然受監護宣告人
    丙○○○共育有甲○○、乙○○、姚本合等三名子女，於本
    院為調查訊問時，除姚本合亦罹智障未在場外，其餘二子女
    均已到場陳述意見，經告以相關規定後，其二人已有由乙○○擔任監護人，另由甲○○擔任會同開具財產清冊之人的共
    識。經核其等均無不適或不宜擔任監護人、會同開具財產清
    冊之人的積、消極原因，如由乙○○為受監護宣告人丙○○○之監護人，另由甲○○擔任會同開具財產清冊之人，應均
    能符合受監護宣告人之最佳利益。爰依法選定乙○○為受監
    護宣告人丙○○○之監護人以及指定甲○○為會同開具財產
    清冊之人。
七、依民事訴訟法第604 條第1 項、第608 條第1 項，裁定如主
    文。
中    華    民    國    99    年    9     月    20    日
                        家事法庭法  官  鄭新後
上列正本證明與原本無異。
本裁定就對相對人之監護宣告部分不得抗告；另就其餘有關選定
監護人及指定會同開具財產清冊之人部分如有不服，應於本裁定
送達後10日內向本院提出抗告狀。
中    華    民    國    99    年    9     月    20    日
                                書記官 許家齡

司法院資訊處製作；財團法人民間司法改革基金會備份。
